【裁判字號】    99,易,2839
【裁判日期】    990927
【裁判案由】    詐欺
【裁判全文】
臺灣臺中地方法院刑事判決              99年度易字第2839號
公  訴  人  臺灣臺中地方法院檢察署檢察官
被      告  丙○○
上列被告因詐欺案件，經檢察官提起公訴（99年度偵字第12632
、15695、17389號），被告於準備程序就被訴事實為有罪之陳述
，本院合議庭裁定由受命法官獨任進行簡式審判程序，判決如下
：
    主   文
丙○○幫助意圖為自己不法之所有，以詐術使人將本人之物交付
，累犯，處有期徒刑參月，如易科罰金，以新臺幣壹仟元折算壹
日。
    犯罪事實
一、丙○○前因詐欺案件，經本院以95年度中簡字2635號判處有
    期徒刑5月確定，於民國（下同）96年6月18日執行完畢。詎
    其仍不知悔改，雖可預見一般人收購行動電話門號預付卡，
    如交予他人使用，有供作他人掩飾犯罪用途之可能，竟不顧
    他人所可能遭受之危險，仍基於縱若有人持以犯罪亦無違反
    本意之不確定幫助詐欺取財之犯意，於99年3月14日14時許
    ，在臺中市之不詳電信門市店，以1個門號新臺幣（下同）
    400元之代價，將其向威寶電信股份有限公司申辦之門號000
    0000000號行動電話預付卡及向家樂福電信股份有限公司申
    辦之門號0000000000號行動電話預付卡，出售予1名年籍、
    姓名綽號「阿龍」不詳之成年男子。嗣該男子及其所屬詐欺
    集團成員即共同意圖為自己不法之所有，並基於詐欺取財之
    犯意聯絡，為下列行為：
    (一)於99年3月21日16時35分許前之某時，透過網際網路在露
      天拍賣網站上刊登販售Sony Ericsson牌  T700GSM四頻
      WCDMA手機之訊息，嗣乙○○瀏覽前揭訊息後，因而陷於
      錯誤，而結標購買。詐欺集團成員再撥打丙○○之門號00
      00000000電話給乙○○，乙○○依指示於99年3月21日16
      時35分許，以網路轉帳匯款3000元至謝岱廷所有之上海商
      業銀行忠孝分行帳號0000000000000000號帳戶內（謝岱廷
      所涉詐欺部分，另由臺灣士林地方法院檢察署偵辦）。迨
      乙○○始終未收取貨品，始知受騙，經報警處理而循線查
      獲上情。
    (二)於99年3月22日21時40分許前之某時，在網路上刊登販售
      三星牌S5230手機之訊息，嗣甲○○瀏覽前揭訊息後，因
      而陷於錯誤，而結標購買。詐欺集團成員團再撥打丙○○
      之門號0000000000電話給甲○○，甲○○依指示於於99年
      3月22日21時40分許，在自動櫃員機轉帳匯款3500元至張
      林順美所有之臺北信維郵局帳號00000000000000號帳戶內
      （張林順美所涉詐欺部分，另由臺灣臺北地方法院檢察署
      檢察官提起公訴）。迨甲○○始終未收取貨品，始知受騙
      ，經報警處理而循線查獲上情。
    (三)於99年3月24日12時36分許前之某時，透過網際網路在露
      天拍賣網站上刊登販售Apple牌Macbook Pro 2.4G筆記型
      電腦手機之訊息，嗣丁○○瀏覽前揭訊息後，因而陷於錯
      誤，而結標購買。詐欺集團成員團再撥打丙○○之門號
      0000000000號電話給丁○○，丁○○依指示於99年3月24
      日13時4分許，至郵局匯款2萬3000元至許法正所有之彰化
      商業銀行東林口分行帳號00000000000000號帳戶內（許法
      正所涉詐欺部分，另由臺灣士林地方法院檢察署偵辦）。
      迨丁○○始終未收取貨品，始知受騙，經報警處理而循線
      查獲上情。
二、案經臺中縣警察局豐原分局及桃園縣政府警察局平鎮分局報
    請臺灣臺中地方法院檢察署檢察官偵查起訴。
    理    由
一、本件被告丙○○（下稱被告）所犯係死刑、無期徒刑、最輕
    本刑為3年以上有期徒刑以外之罪，其於準備程序中就被訴
    事實為有罪之陳述，經告知簡式審判程序之旨，並聽取公訴
    人及被告之意見後，本院合議庭認為適宜而裁定由受命法官
    獨任進行簡式審判程序。又本件係經被告於準備程序期日為
    有罪之陳述，而經本院合議庭裁定由受命法官獨任以簡式審
    判程序加以審理，則依據刑事訴訟法第273條之2、同法第
    159條第2項之規定，不適用傳聞法則有關限制證據能力之相
    關規定，合先敘明。
二、上揭犯罪事實，業據被告於本院行準備程序、審理時坦承不
    諱；且被害人乙○○、甲○○、丁○○因遭詐騙集團以上開
    手法施行詐騙，致陷於錯誤，分別將上開款項匯入前揭帳戶
    內等情，業據被害人乙○○、甲○○、丁○○於警詢中指訴
    綦詳，並有被害人乙○○、甲○○、丁○○所提出之網路匯
    款單、郵政自動櫃員機交易明細表、郵政跨行匯款申請書各
    1份在卷可查。又詐騙集團撥打門號0000000000號及門號000
    0000000號之行動電話預付卡，確為丙○○所申辦，亦有通
    聯調閱查詢單、門號申請書等資料1份在卷可參，足認被告
    所申辦之上開門號行動電話預付卡，確遭詐欺集團作為實施
    詐欺取財犯行之用無訛。再者，現今一般人前往通訊行、電
    信公司開辦行動電話預付卡，尚非難事，如非供犯罪之非法
    使用，衡情應無置自己名義門號不用，而出價取得他人門號
    使用之必要，足見被告於交付上開行動電話預付卡予綽號「
    阿龍」之成年男子時，主觀上應已預見將被該詐騙集團利用
    作為施行詐欺取財之工具，且若有人持以犯罪亦無違反其本
    意，顯然具有幫助詐欺取財之不確定故意至為灼然。足見被
    告之自白與事實相符。本件事證明確，被告之犯行，足堪認
    定。
三、按刑法上之幫助犯，係對於犯罪與正犯有共同之認識，而以
    幫助之意思，對於正犯資以助力，而未參與實施犯罪之行為
    者而言（最高法院75年度臺上字第1509號、84年度臺上字第
    5998號、88年度臺上字第1270號且判決參照）。本件被告交
    付上開行動電話預付卡之行為，並不等同於向被害人施以欺
    罔之詐術取財行為，且亦無證據證明被告有參與詐欺取財犯
    行之構成要件行為，是核被告所為，係犯刑法第30條第1項
    前段、第339條第1項之幫助詐欺取財罪。而前揭綽號「阿龍
    」等不詳人等所屬之詐欺集團成年成員就詐欺取財犯行，固
    有犯意聯絡及行為分擔，為共同正犯，惟幫助犯係從犯，從
    屬正犯而成立，刑法上既無「共同幫助」之情，當亦無「幫
    助共同」之可言（最高法院95年度臺上字第6767號判決、司
    法院廳刑一字第1104號函亦同此見解）。又被告一次提供
    其上開行動電話門號預付卡，經綽號「阿龍」所屬之詐騙集
    團成員持以取得上開之帳戶，並進而使上開被害人等遭詐騙
    而匯款入上開帳戶內，均係一行為而觸犯同一罪名之同種想
    像競合犯，應從一幫助詐欺取財罪處斷。再查被告前有犯罪
    事實欄所載之前科，於96年6月18日執行完畢，有臺灣高等
    法院被告前案紀錄表在卷可稽。其受徒刑之執行完畢後，5
    年以內故意再犯本件有期徒刑以上之罪，為累犯，應依刑法
    第47條第1項規定加重其刑；又被告係幫助犯，並未實際參
    與詐欺犯行，所犯情節較正犯輕微，爰依刑法第30條第2項
    規定減輕其刑，並依刑法第71條第1項規定先加後減之。
四、爰審酌被告交付上開行動電話門號預付卡供姓名、年籍均不
    詳之詐欺成員使用，導致犯罪追查趨於困難，間接助長詐騙
    犯罪，實不宜輕縱，復衡以其犯罪之動機、方法、手段、智
    識能力(領有身心障礙手冊)暨犯後已知坦承犯行，態度良好
    等一切情狀，量處如主文所示之刑，並諭知易科罰金之折算
    標準，以示懲儆。
五、依刑事訴訟法第273條之1第1項、第299條第1項前段、第310
    條之2、第454條第1項，刑法第339條第1項、第30條、第41
    條第1項前段、第47條第1項、第55條、第71條第1項，刑法
    施行法第1條之1第1項、第2項前段，判決如主文。
六、如不服本判決，應於收受送達後10日內向本院提出上訴書狀
    ；並應敘述具體理由；其未敘述上訴理由者，應於上訴期間
    屆滿後20日內向本院補提理由書（均須按他造當事人之人數
    附繕本）「切勿逕送上級法院」。
本案經檢察官戊○○到庭執行職務。
中    華    民    國    99    年    9    月    27    日
                  刑事第四庭    法  官  吳進發
以上正本證明與原本無異。
                                書記官  譚系媛
中    華    民    國    99    年    9     月    27    日
附錄論罪科刑法條：刑法第339條第1項
（普通詐欺罪）
意圖為自己或第三人不法之所有，以詐術使人將本人或第三人之
物交付者，處 5 年以下有期徒刑、拘役或科或併科 1 千元以下
罰金。

司法院資訊處製作；財團法人民間司法改革基金會備份。
